【裁判字號】    92,台上,5372
【裁判日期】    920925
【裁判案由】    公共危險
【裁判全文】
最高法院刑事判決                              九十二年度台上字第五三七二號
    上  訴  人  甲○○
右上訴人因公共危險案件，不服台灣高等法院台南分院中華民國九十年四月十日第二
審判決（九十年度交上訴字第一八七號，起訴案號：台灣嘉義地方法院檢察署八十九
年度偵字第一九○八號），提起上訴，本院判決如左：
    主  文
原判決關於駕車肇事致人受傷而逃逸部分撤銷，發回台灣高等法院台南分院。
    理  由
本件原判決維持第一審關於論處上訴人甲○○駕駛動力交通工具肇事，致人受傷而逃
逸罪刑部分之判決，駁回上訴人此部分在第二審之上訴，固非無見。
惟按刑法第一百八十五條之四，對於駕駛動力交通工具肇事，致人死傷而逃逸之處罰
，其所謂逃逸係指行為人主觀上對其駕駛動力交通工具肇事致人死傷已有認識，客觀
上並有擅自離開肇事現場之行為而言，而所謂「逃逸」係法律抽象概念，事實審法院
自應就如何符合「逃逸」概念之具體社會事實，依調查證據所得之心證予以認定，並
於事實欄內詳予記載，始足為論罪科刑之依據。本件原判決事實欄對於上訴人駕車肇
事致人受傷而逃逸部分之事實，僅泛稱「另行起意而駕車逃逸」云云，並未記載如何
逃逸之具體社會事實，揆之上開說明，難謂違法。又遺棄罪與駕車肇事致人死傷而逃
逸罪，二者構成要件不同，且所侵害之法益，前者為個人之生命身體之安全，與後者
所保護者為社會之公共安全，亦屬有間。本件關於上訴人駕車肇事致人受傷而逃逸部
分，依原判決事實之認定，上訴人駕車肇事致洪照坤受傷已無自救力後而駕車逃逸等
情，如屬無訛，上訴人係屬同時觸犯犯罪構成要件及侵害法益均不相同之遺棄罪及駕
車肇事致人受傷而逃逸罪，自有依想像競合犯之規定從情節較重之遺棄一罪處斷之適
用，原判決維持第一審依法規競合之例，優先適用刑法第一百八十五條之四駕車肇事
致人受傷而逃逸罪論處罪刑之判決，顯有判決適用法則不當之違法。另上訴意旨指稱
：上訴人素行良好，犯本件之罪後即與被害人達成民事和解賠償，並蒙被害人書面請
求法院給予上訴人自新機會，並非無責任心及缺乏悔意，有被害人陳述意見書在卷可
稽，原判決對上開上訴人犯行，維持第一審論處上訴人壹年貳月重刑，未符一般法律
公允適當之原則，對整體社會利益及上訴人均有害無益等語，經核尚非全然無據，允
宜注意及之，合予指明。上訴意旨指摘原判決關於駕車肇事致人受傷而逃逸部分不當
，尚非全無理由，應認該部分有撤銷發回更審之原因。又原判決關於維持第一審論處
上訴人服用酒類不能安全駕駛動力交通工具而駕駛罪刑之判決，駁回上訴人在第二審
之上訴部分，因屬不能上訴本院之案件，已確定，併予明。
據上論結，應依刑事訴訟法第三百九十七條、第四百零一條，判決如主文。
中      華      民      國    九十二    年      九      月    二十五    日
                              最高法院刑事第八庭
                                  審判長法官  莊  登  照
                                        法官  洪  明  輝
                                        法官  黃  一  鑫
                                        法官  魏  新  和
                                        法官  林  秀  夫
      右正本證明與原本無異
                                              書  記  官
中      華      民      國    九十二    年      十      月      二      日


司法院資訊處製作；財團法人民間司法改革基金會備份。
